臺灣宜蘭地方法院刑事判決　　　　　　　　　　　　　　九十年度訴字第一五九號
　　公　訴　人　臺灣宜蘭地方法院檢察署檢察官
　　被　　　告　乙○○
右列被告因搶奪案件，經檢察官提起公訴（九十年度偵字第八六一號），本院判決如
左：
    主  文
乙○○意圖為自己不法之所有，而結夥三人搶奪他人之動產，處有期徒刑壹年。
    事  實
一、丙○○（到案後另行審結）、乙○○於民國八十九年九月廿二日十五時許，搭乘
    由甲○○（另由檢察官併案處理）駕駛車牌號碼不詳之自用小客車，行至臺北縣
    板橋市○○路○段二０二之十七號寶鴻銀樓時，竟共同基於為自己不法所有之意
    圖，三人結夥先由丙○○下車進入寶鴻銀樓內，向店員戊○○佯稱擬購買金項鍊
    ，而使戊○○交付金項鍊一條予丙○○戴在頸上。丙○○乘此可得掌握該條金項
    鍊之機會，旋以行動電話聯絡在外等候之甲○○，再由甲○○交付金戒指一枚予
    乙○○，並指示乙○○立刻進入寶鴻銀樓內偽稱急需修理戒指，嗣乙○○依計畫
    開門入內並分散戊○○注意力時，丙○○即乘此戊○○不及防備之際，猝然奪門
    而出，再搭上甲○○駕駛在外接應之自用小客車逃逸。嗣甲○○先駕車搭載丙○○離開現場後，再折返現場接應乙○○，再於翌日（即同年月廿三日）自行委請
    不詳姓名年籍之人持其等三人共同搶得之金項鍊，及先前持有丁○○遺失之身分
    證，至宜蘭縣宜蘭市○○路四號伊達珠寶行售予不知情之負責人姚春玉，並將所
    變得之新臺幣（下同）一萬四千元單獨花用殆盡。
二、案經臺北縣警察局海山分局報告臺灣板橋地方法院檢察署函請臺灣高等法院令轉
    臺灣宜蘭地方法院檢察署檢察官偵查起訴。
    理  由
一、訊據被告乙○○到庭矢口否認有何夥同甲○○、丙○○共同搶奪之犯行，辯稱：
    當天其並不知甲○○及丙○○之搶奪計畫，其在下車購物返回車內時，丙○○業
    已進入寶鴻銀樓內。其與甲○○在車內等候時，甲○○於接獲電話後，即交付金
    戒指一枚並命其進入銀樓內修理該戒指，其在不知情狀況下進入銀樓，丙○○則
    乘此機會奪門而出。當時店員請其外出察看車號，但其因害怕故未將真實車號告
    知店員等語，核與共同被告丙○○、證人及他案被告甲○○到庭供證各語，相符
    一致。然查：右揭事實，業據被告乙○○於警訊中供認屬實，其供稱：搶奪案係
    甲○○提議，由丙○○進入銀樓行搶，其負責開門讓丙○○離開，而甲○○則在
    車上接應。當時甲○○在接獲丙○○電話後，即交付戒指並指示其進入銀樓佯稱
    修理，並在開門時讓丙○○伺機衝出。老闆娘向之詢問嫌犯如何逃逸，其旋偽稱
    嫌犯係騎乘重機車逃逸。事後甲○○接應丙○○逃逸後，有再折返現場載其離開
    （見臺灣板橋地方法院九十年度偵字第四三七號偵查卷第八頁反面、第九頁）等
    語綦詳，核與共同被告丙○○及他案被告甲○○於警訊中供陳各語，完全吻合。
    嗣被告乙○○、共同被告丙○○及他案被告甲○○分別於臺灣板橋地方法院檢察
    署及臺灣宜蘭地方法院檢察署偵訊時，亦明確供述：上揭事實均屬實在（見臺灣
    板橋地方法院九十年度偵字第四三七號偵查卷第五一頁反面、臺灣宜蘭地方法院
    第廿四頁反面、第廿五頁反面）等語翔實，是被告乙○○於警訊中自白各語，要
    可認係基於自由意志下陳述之真實經過情狀，堪可採信。其於本院調查、審理時
    到庭翻異前詞並空言否認警訊筆錄所載各語，顯屬無據。另共同被告丙○○及證
人甲○○在本院調查中所為對被告乙○○有利之供證，洵屬犯後相互掩飾罪行之
    舉，要無可採。此外，復有被害人戊○○及證人姚春玉於警訊中之指證，及自寶
    鴻銀樓錄影帶翻拍之共同被告丙○○犯案時之照片二幀、自寶鴻銀樓展示櫃上採
    得，經內政部警政署刑事警察局鑑定，確為共同被告丙○○在該局存檔之左中指
    指紋一枚之該局鑑定報告書一份存卷可佐，是本件事證已臻明確，被告乙○○犯
    行應堪認定。
二、查被告丙○○、乙○○、甲○○等三人於作案時均已滿十八歲，具備完全刑事責
    任能力，是核被告乙○○結夥三人共同搶奪之所為，係犯刑法第三百二十一條第
    一項第四款、第三百二十五條第一項及第三百二十六條第一項之加重搶奪罪。被
    告乙○○與丙○○、甲○○間，有犯意之聯絡與行為之分擔，均為共同正犯。審
    酌被告乙○○不思以正當途徑獲取財富，竟與丙○○、甲○○共同謀議行搶得財
    ，嚴重危害社會整體防衛體系及危及人身安全，犯罪情節非微，惟念其行為時甫
    滿十八歲，思慮未週，在本件整體搶奪計畫中並非謀議策劃之人，行為分工上所
    擔負之犯罪情節顯較輕微，事後復無分得任何贓款，到庭態度尚佳，及其素行、
    犯罪動機、手段、目的、造成之整體侵害等一切情狀，爰酌情量處如主文所示之
    刑，以示懲儆。至共同被告丙○○作案時用以聯繫之行動電話一支雖未扣案，惟
    據共同被告丙○○到庭供稱乃其所有並供犯罪所用之物，但已丟棄而滅失，經記
    明筆錄在卷可按，是本件未扣案之行動電話一支，爰不另為沒收之諭知，併予敘
    明。
據上論斷，應依刑事訴訟法第二百九十九條第一項前段，刑法第二十八條、第三百二
十一條第一項第四款、第三百二十五條第一項、第三百二十六條第一項，判決如主文
。
本案經檢察官廖允松到庭執行職務
中      華      民      國      九十一      年     一     月   三十一   日
                                    臺灣宜蘭地方法院刑事第二庭
                                            法  官  陳  嘉  年
右正本證明與原本無異。
如不服本判決，應於判決送達後十日內向本院提出上訴狀。（應附繕本）
                                            書記官  詹  玉  惠
中      華      民      國      九十一      年     二     月     四     日
附錄本案論罪科刑法條全文
刑法第三百二十一條第一項第四款
犯竊盜罪而有左列情形之一者，處六月以上五年以下有期徒刑：
四  結夥三人以上而犯之者。
刑法第三百二十五條第一項
意圖為自己或第三人不法之所有，而搶奪他人之動產者，處六月以上五年以下有期徒
刑。
刑法第三百二十六條第一項
犯前條第一項之罪，而有第三百二十一條第一項各款情形之一者，處一年以上七年以
下有期徒刑。
